臺灣板橋地方法院交通事件裁定　　　　 96年度交聲字第968號
原處分機關　交通部公路總局臺北區監理所
異　議　人
即受處分人　甲○○
上列受處分人即異議人因違反道路交通管理處罰條例案件，對於
交通部公路總局臺北區監理所民國96年6月6日所為之北監自裁字
第裁40-C00000000號裁決處分，聲明異議，本院裁定如下：
    主  文
異議駁回。
    理  由
一、本件原處分意旨略以：異議人即受處分人甲○○於民國96年
    4 月18日8 時3 分許，駕駛其所有之車牌號碼L3-9611 號自
    用小客車，行經臺北縣永和市○○路與中山路口時，因不依
    標誌、標線、號誌指示，逕自由中山路違規左轉永和路2 段
    行駛，經臺北縣警察局永和分局永和交通分隊警員（下稱原
    舉發機關）填製北縣警交字第C00000000 號舉發違反道路交
    通管理事件通知單（下簡稱舉發通知單）舉後，嗣經交通部
    公路總局臺北區監理所（下簡稱原處分機關）於96年6 月6
    日以北監自裁字第裁40-C00000000號裁決書（下簡稱裁決書
    ），依道路交通管理處罰條例第48條第1 項第2 款、第63條
    第1 項第1 款（裁決書漏引第1 項第1 款，應予補充）之規
    定裁處異議人罰鍰新臺幣（下同）600 元，並記違規點數1
    點。
二、本件聲明異議意旨略以：當日異議人駕駛上開自用小客車，
    行經永和市○○路左轉永和路路口時，係依左轉交通號誌綠
    燈及員警指揮交通行進，而堵於路中，員警竟改指揮異議人
    前行，異議人並無違規左轉，請裁罰單位提出違規證明云云
    。
三、按汽車駕駛人轉彎時，不依標誌、標線、號誌指示者，處60
    0 元以上1,800 元以下罰鍰。汽車駕駛人有第48條情形之一
    者，各記違規點數1 點，道路交通管理處罰條例第48條第1
    項第2 款、第63條第1 項第1 款定有明文。再交通勤務警察
    或依法令執行交通稽查任務人員，開單舉發違反道路交通管
    理處罰條例所列之違規事實，經公路主管機關或警察機關所
    為之裁決處罰，本質上為行政處分，係公務員基於職務上權
    力，依法就特定之具體事件所為，並具有公法上效果之單方
    行政行為。而根據公務員為公法上行為具有公信力之原則，
    該行政處分當可被推定為真正，且其據以依法處分之事實認
    定，亦應可推定為正確無誤。反之，若謂公務員之一切行政
    行為，均需預留證據以證明其為真實，則國家行政勢必窒礙
    難行，且相關行政目的亦難達成，故刑事訴訟法就犯罪證據
    有關之規定中，與屬行政秩序罰之交通違規裁罰本旨不合之
    部分，自不在準用之列。從而，交通違規行政爭訟之舉證責
    任原理，非如刑事案件中，必須超越任何合理懷疑，始可為
    有罪判決之嚴格程度，而係應與民事訴訟之舉證責任原理相
    類似，亦即基本上應就行政機關與人民所各自主張有利於己
    之事實，分配其應盡之舉證責任，而非逕予準用刑事訴訟上
    之「無罪推定」原則，此觀行政訴訟法第13 6條，規定行政
    訴訟程序準用民事訴訟法第277 條舉證責任分配原則之立法
    意旨自明。
五、經查：
(一)、本件異議人即受處分人甲○○上揭時、地，駕駛其所有之車
    牌號碼L3-9611 號自用小客車，行經臺北縣永和市○○路與
    中山路口時，因不依標誌、標線、號誌指示，逕自由中山路
    違規左轉永和路2 段行駛，經原舉發機關員警填製北縣警交
    字第C00000000 號舉發通知單，嗣經原處分機關於96年6 月
    6 日以北監自裁字第裁40-C00000000號裁決書，依道路交通
    管理處罰條例第48條第1 項第2 款、第63第1 項第1 款條之
    規定裁處異議人罰鍰600 元，並記違規點數1 點等情，有上
    揭舉發通知單、裁決書及臺北縣政府警察局96年5 月11日北
    縣警永裁字第0960014331號書函影本各1 紙在卷可憑。
(二)、異議人即受處分人雖辯稱：於永和市○○路左轉永和路路口
    時，是依左轉交通號誌及員警指揮交通行進等語，惟證人即
    舉發警員簡長福於本院審理中結證稱：「（本件舉發經過？
    ）96年4 月18日早上8 點3 分，我在永和市○○路、中山路
    口之道路交通指揮，我看到異議人駕駛L3-9611 自小客車，
    從中山路欲左轉永和路往臺北市方向，當時號誌左轉綠燈的
    號誌已經熄滅，變為紅燈的時候，當時我用手勢及哨音叫該
    部車輛不要往前，當時異議人自用小客車還在停止線前方，
    該駕駛員開車往前行駛停在路中，那時候來車車道號誌已將
    變為綠燈，不能左轉，我再用我的手勢及哨音請異議人的車
    輛往前行駛，但異議人依然置之不理，我就前行用我左手敲
    他車子左後方，但不是大力敲擊，我是用普通力道，請他往
    前靠中正路旁邊，告訴他違規事由及請他出示證件，異議人
    就下車，態度不好，說我故意找他麻煩，我那時看他態度不
    好，我就跟他說我正在執行公務，我在錄音，他說我再恐嚇
    他，錄音的話就是恐嚇他的意思，同時他要求我出示證件，
    我就跟他說我穿著制服沒有必要出示證件，異議人執意要我
    出示證件，但我最後還是把我皮夾拿出來給他看，後來我依
    規定開舉發單，他有無拒絕我已經忘記了。我如果要找他麻
    煩的話，為何他不服稽查部分，我沒有給他開單告發，我在
    值勤過程中，也沒有對他有任何動作。」、「（當時交岔路
    口前方有無堵塞？）當天下大雨，前方執行沒有車輛堵住，
    但是左轉車道塞住，沒有辦法左轉。」、「（你當時站立的
    位置？是否確定異議人的車子是左轉燈號熄滅之後才超越停
    止線的嗎？）是，我當時站立的位置是在左轉車道後方，面
    對正前方，當時我看的很清楚，確實是左轉燈號熄滅之後才
    超越停止線，而且雖然當時車輛很多，但是左轉的對向車道
    沒有塞車，該路口有淨空，而且只有異議人的車子停在道路
    中央。」等語（見本院96年8 月31日訊問筆錄），證人於前
    揭路口執行交通勤務，對於交岔路口號誌之觀察掌握，以及
    證人所受專業訓練及值勤反應而言，自遠較一般人清楚詳盡
    ，豈有於燈號已經轉換，其他方向車輛即將行進之際，置眾
    多用路人生命、身體安全於不顧，而仍指揮異議人強行左轉
    之理？是綜合上情並參諸一般社會生活經驗，證人所稱受處
    分人確有於上揭時地之交岔路口紅燈左轉之事實，應值採信
    。
(三)、再交通警員舉發違規事實，係公務員依法執行職務之行為，
    如有枉法構陷或為不實記載，國家將課以嚴厲之刑事責任用
    以擔保公務員能忠實執行職務已如前述，證人乙○○○○執
    行公務時，既有行政懲處責任之監督，而其到庭具結作證，
    亦有刑事責任擔保其證言之真實性，故證人乙○○○○之證
    述內容及舉發之違規事實，應堪信為真實。再者，交通警員
    巡邏或不定點臨檢時，若未裝設自動感應攝影器材路段或未
    隨身攜帶自動感應攝影器材，本無法期待警員於違規行為發
    生之瞬間即能及時攝影取證，客觀上僅能仰賴舉發警員目視
    為之，別無其他舉證之可能，如無其他證據顯示舉發交通警
    員有誤認或故意構陷之情事時，自難以舉發警員無法提出其
    他證據佐證，即認其所述不可採信。異議人據此欲解免行政
    處罰責任，要難認為合理。
(四)、又異議人即受處分人另辯稱舉發警員違反警察職權行使法云
    云，惟查，舉發警員身著制服於車輛來往頻繁之交岔路口指
    揮交通之際，對於燈號已經變換而仍闖越紅燈左轉之異議人
    ，起初僅指示異議人變換行進方向改為直行而已，係出於預
    防路口壅塞及避免交通碰撞所為之合理、必要之指揮，待異
    議人置之不理執意左轉終致堵塞路口時，舉發警員始出於維
    持公共秩序及保護社會安全之職責，以普通力道拍擊已違規
    異議人之交通工具，要求其停靠路旁出示相關證件查證其身
    分，是舉發員警值勤過程，並無逾越欲達成執行目的之必要
    限度，並已先採取對人民權益侵害最少之適當方法，其合法
    性及正當性無庸置疑；而警察職權行使法對於身著制服值勤
    之警員亦未課以應併同出示證件之義務，值勤員警並無違反
    警察職權行使法第3 條、第4 條、第7 條第2 項及第29條之
    規定，故異議人於值勤員警要求其出示證件時，非但拒絕出
    示證件，反而態度惡劣要求穿著制服指揮交通之員警出示證
    件供其核對，且指責舉發員警執勤態度惡劣等語，實不足取
    。何況員警執勤態度得當與否，亦與異議人是否有於上揭時
    地之交岔路口紅燈左轉之事實無關，附此敘明。
六、綜上所述，受處分人既有不依標誌、標線、號誌指示而左轉
    之違規行為，則原處分機關依道路交通管理處罰條例第48條
    第1 項第2 款、第63條第1 項第1 款之規定，裁處車輛所有
    人罰鍰600 元之處分，並記違規點數1 點，核無違誤，本件
    受處分人之異議為無理由，應予駁回。
據上論斷，應依道路交通案件處理辦法第19條，裁定如主文。
中　　華　　民　　國　　96　　年　　12　　月　　10　　日
                  交通法庭    法  官  曾正耀
以上正本證明與原本無異。
如不服本裁定，應於裁定送達後5 日內向本院提出抗告狀（須附
繕本）。
                              書記官  陳淑怡
中　　華　　民　　國　　96　　年　　12　　月　　10　　日
